【裁判字號】    92,上易,893
【裁判日期】    920731
【裁判案由】    詐欺
【裁判全文】
臺灣高等法院高雄分院刑事判決          九十二年度上易字第八九三號
    上  訴  人  台灣高雄地方法院檢察署檢察官
    被      告  甲○○
                乙○○
右上訴人因被告詐欺案件，不服臺灣高雄地方法院九十二年度易字第九五五號中華民
國九十二年五月十六日第一審判決（起訴案號：臺灣高雄地方法院檢察署九十二年度
偵字第五三六二號），提起上訴，本院判決如左：
      主      文
上訴駁回。
      理      由
一、公訴意旨略稱：被告甲○○、乙○○共同意圖為自己不法之利益，於民國九十年
    三月十二日，至告訴人丙○○位於高雄縣鳳山市○○街四十四巷一號住處，佯稱
    協助取締仿冒專利為由，要求簽訂「育樂摩天輪連體汽車流動型機車引擎動力帶
    動摩天輪專利授權書」，致告訴人信以為真，陷於錯誤，同意簽署同意授權渠等
    執行取締仿冒專利權利之授權書，豈料乙○○聯絡不知情之第三人林宏達到場後
    ，林宏達依甲○○之口述內容，撰寫授權書，授權範圍竟書寫無償授權甲○○、
    乙○○可製造、販售及他人侵害此專利權益之法律追訴權，授權期間則自九十年
    三月二十日起，至九十八年三月二十七日止之專利權授權書，交由告訴人蓋印後
    ，甲○○、乙○○各取一份，隨即開始製造販賣「育樂摩天輪連體汽車流動型機
    車引擎動力帶動摩天輪」，告訴人至此始知受騙。因認被告共犯刑法第三百三十
    九條第二項之詐欺得利罪嫌云云。
二、公訴人認被告犯有共同詐欺得利罪嫌，係以被告與告訴人簽訂有「育樂摩天輪連
    體汽車流動型機車引擎動力帶動摩天輪專利授權書」而授權被告可製造、販售及
    他人侵害此專利權益之法律追訴權，授權期間則自九十年三月二十日起，至九十
    八年三月二十七日止之專利權授權書，已為被告自承明確，復有告訴人提出之授
    權書可佐。被告簽署授權書之際，明知告訴人僅同意授權同意渠等執行取締仿冒
    專利之權利，未授權製造、販賣育樂摩天輪，且告訴人終止授權，要求重擬授權
    書，被告竟未理會，仍堅稱已獲授權製造、販賣告訴人享有專利之育樂摩天輪，
    若謂其無不法所有意圖，孰人能信，足徵被告主動要求簽署同意書之初，即有不
    法所有之意圖，復有存證信函影本附卷為其論據。
三、被告否認有共同詐欺得利情事，甲○○辯說：在未填授權書時，被告就曾邀請伊
    共同製造販賣育樂摩天輪，且授權書在簽名之前，均經證人林宏達說明朗讀後才
    簽名，告訴人確有授權伊製造販賣，伊也確實依照授權書為告訴人舉發侵害專利
    之人等語。乙○○辯說：伊沒有在九十年三月十二日到告訴人住處，授權書係在
    九十年三月二十二日，在甲○○住處即鳳山市○○路一號簽的。伊係在甲○○住
    處遇到告訴人，告訴人拜託伊抓仿冒，確實有授權伊與甲○○可以製造販賣，伊
    也有幫告訴人抓仿冒等語。
四、按犯罪事實應依證據認定之，無證據不得推定其犯罪事實。又不能證明被告犯罪
    者，應諭知無罪之判決，刑事訴訟法第一百五十四條及第三百零一條第一項分別
    定有明文。又事實之認定，應憑證據，如未能發現相當證據，或證據不足以證明
    ，自不能以推測或擬制之方法，為裁判之基礎（最高法院四十年台上字第八六號
    判例參照）。而所謂證據，係足以證明被告確有犯罪行為之積極證據而言，該項
    證據須適於為被告犯罪之證明者，始得採為斷罪之資料（最高法院六十九年台上
    字第四九一三號判例參照）。認定不利於被告之事實，須依積極證據，苟積極證
    據不足為不利於被告事實之認定時，即應為有利於被告之認定，更不必有何有利
    之證據（最高法院三十年上字第八一六號判例參照）。
五、經查：
  (一)證人林宏達於原審審理證稱：「當時我是照他們所講的寫授權書的。寫授權書的
    紙張是我去買的，我買回來之後，被告與告訴人三人他們都談好了，我寫完之後
    ，還唸了一遍，三個人都有聽，之後才在授權書上簽名」。「（問：甲○○有沒
    有提到授權書內容要書寫完整，否則可能會被修理？）我當時有聽到甲○○對告
    訴人說如果授權書沒有書寫完整，包括授權甲○○可以製造販賣，甲○○他們出
    去抓仿冒的話，可能會被修理。」「（問：這句話是誰說的？）這句話是甲○○
    說的，當時告訴人的表示可以這樣寫，但是不能真的製造販賣。」「（問：是否
    知道告訴人曾經邀甲○○共同製造販賣育樂摩天輪？）我知道，但是在寫這張授
    權書之前，都沒有合作成功。」「（問：就你所知，被告二人有沒有幫告訴人抓
    過仿冒？）確實有，地點在三民區金獅湖附近的夜市。」（見原審卷第二四、二
    五頁）。
  (二)被告與告訴人三人簽訂系爭授權書時，確已明知該授權書內容，且均同意後始簽
    名。又告訴人明知委託被告舉發侵害專利而同意書寫「可自行製造販售」，被告
    亦確曾為告訴人舉發他人侵害告訴人專利權事件。是被告就系爭授權書內容及簽
    訂，難謂有施用詐術使告訴人陷於錯誤之情形。縱令告訴人所述簽訂授權書中製
    造販售之文字，並無授權製造販售之合意為真，被告即不因該授權書而取得授權
    ，被告擅自製造販賣之行為則侵害告訴人之專利權，應由告訴人另行請求損害賠
    償，倘被告辯稱告訴人確實有授權製造販售屬實，則被告製造販售之行為不侵害
    告訴人之專利權。是本件被告與告訴人就該授權書中「製造販售」之授權爭執，
    係屬民事糾葛。公訴人以被告不同意與告訴人重擬授權書而認定被告有不法所有
    意圖，固非無見，然忽略被告並無施用詐術，告訴人亦無陷於錯誤之情形。此外
    ，查無其他確切證據足資證明被告有詐欺犯行，應認被告犯罪不能證明。
六、原審諭知被告無罪，並無不合。檢察官循告訴人請求提起上訴，仍執陳詞，指摘
    原判決不當，沒有理由，應予駁回。
七、據上論斷，應依刑事訴訟法第三百六十八條，判決如主文。
本案經檢察官郭振昌到庭執行職務。
中    華    民    國     九十二     年       七       月      三十一    日
                              臺灣高等法院高雄分院刑事第二庭
                                  審判長法官  林正雄
                                        法官  黃壽燕
                                        法官  黃蕙芳
右正本證明與原本無異。
不得上訴。
                                      書記官  陳靖華
中    華    民    國     九十二     年       八       月        一      日
                                                                        Ｑ


司法院資訊處製作；財團法人民間司法改革基金會備份。
